臺灣高等法院刑事判決　　　　　　　　　　　 　 九十年度上更(一)字第一０二三號
　　上　訴　人　臺灣板橋地方法院檢察署檢察官
　　被　　　告　丙○○
　　指定辯護人　本院甲○辯護人
右上訴人因被告違反毒品危害防制條例案件，不服臺灣板橋地方法院八十七年度訴字
第一四二○號，中華民國八十八年三月三十日第一審判決（起訴案號：臺灣板橋地方
法院檢察署八十七年度偵緝字第三二四號）提起上訴，經判決後，由最高法院發回更
審，本院判決如左：
    主  文
上訴駁回。
    理  由
一、公訴意旨略以：被告丙○○明知化學合成麻醉藥品類甲基安非他命，係屬經行政
    院衛生署於民國七十九年十月九日以衛署藥字第九０四一四二號函將之列入麻醉
    藥品管理條例第二條第四款之化學合成麻醉藥品管理，不得非法販賣。竟基於營
    利之概括犯意，自八十六年八月間起至同年九月間止，經以0000000呼叫
    七七七二之代號與乙○○聯絡後，連續在臺北縣新莊市○○街十一號二樓住處，
    販賣新臺幣（下同）一萬元至二萬元不等之安非他命予乙○○吸用，而從中謀取
    一定之利潤。因認被告丙○○涉犯麻醉藥品管理條例第十三條之一第二項第一款
    非法販賣安非他命之罪嫌（按被告行為後，所涉犯罪名已修正為毒品危害防制條
    例第四條第二項之販賣第二級毒品罪）。
二、按犯罪事實應依證據認定之，無證據不得推定其犯罪事實；不能證明被告犯罪，
    應諭知無罪之判決，刑事訴訟法第一百五十四條、第三百零一條第一項定有明文
    。且為刑事訴訟上證明之資料，無論其為直接證據或間接證據，均須達於通常一
    般之人均不至於有所懷疑，而得確信其為真實之程度，始得據為有罪之認定，若
    其關於被告是否犯罪之證明未能達此程度，而有合理懷疑之存在，致使無從形成
    有罪之確信，根據「罪證有疑，利於被告」之證據法則，即不得遽為不利於被告
    之認定，此觀諸最高法院七十六年台上字第四九八六號判例意旨自明。又按犯罪
    事實之認定，應憑真實之證據，倘證據是否真實尚欠明顯，自難以擬制推測之方
    法，為其判斷之基礎，最高法院五十三年台上字第六五六號判例可資參照。
三、本件公訴人認被告丙○○涉犯上開罪嫌，無非係以證人乙○○之證述，與被告坦
    承台北縣新莊市○○街十一號二樓係其胞兄住處，伊住於該處及0000000
    呼叫器代號七七七二係伊使用之號碼無訛為其論據。
四、訊據被告丙○○堅詞否認有上揭犯行，辯稱：伊絕無販賣安非他命予乙○○之事
    ，僅乙○○曾以上開呼叫器號碼向伊詢問有無安非他命，經伊向他人查訊後已轉
    告無安非他命，並未販賣或幫其調貨安非他命之事。經查：
    (一)縱為被告之自白，亦不得作為有罪判決之唯一證據，仍應調查其他必要之證據
      ，以查是否與事實相符，刑法第一百五十六條第二項已明揭其旨，況乎於被告
      否認犯罪之情形下，單一證人之不利陳述，亦須顯無瑕疵可指，而就其他方面
      調查又與事實相符，始足採為被告犯罪事實之認定。
    (二)本件證人乙○○雖於警訊、偵查中指稱：其曾向被告購買安非他命等情（見台
      灣板橋地方法院檢察署八十六年度偵字第二一一四五號偵查卷第八頁、八十六
      年度偵字第一九九九二號偵查卷第二十頁背面、二十一、三十頁背面）。惟營
      利事實為販賣安非他命之必要構成要件，交易中價金及數量若干及如何給付價
      金等情，當屬重要內容，證人乙○○就此供述不明確且見齟齬之處：
      1.其於警訊時供稱：自八十六年七月二十五日至同年十月十三日，有與被告丙
        ○○與其男友陳其星等人聯絡交易安非他命之情（見二一一四五號偵查卷第
        八頁），就所稱交易之地點、安非他命之重量及價額等重要情節，均乏資料
        可資稽佐。
      2.其於檢察官偵查中指稱：其曾向被告調過三次貨（指安非他命），時間約在
        八十六年八、九月間，每次約一、二萬元，是以ＢＢ扣0000000台號
        七七七二與被告聯絡，確定有貨再至被告新莊市○○街十一號二樓家中取貨
        ，有時被告當面交貨，有時帶至外面拿貨（見一九九九二號偵查卷第二十頁
        背面、二十一頁），惟依此證述乃係向被告「調貨」安非他命，就相關交易
        情節尚乏明確，是否即係公訴人指訴之販賣一節，亦足存疑。
      3.其於本院前審（八十八年度上訴字第二八一八號）及本院調查時就上開「調
        貨」之供述均明確供稱：伊供稱在八十六年八、九月間向被告「調貨」三次
        ，所指並非買賣安非他命，伊並未向被告買安非他命，是伊以呼叫器聯絡被
        告詢問有無辦法幫伊向他人調到安非他命，但那一陣子均調不到，被告亦回
 覆如此，因大家都有吸安，所以互相問問，因根本沒有貨，所以沒有談到價
        額問題（見本院前審卷第三十一頁、本院卷第一一一、一一二頁）。
      4.綜上1.至3.所述，證人乙○○所稱向被告調貨一節，已乏實證係買賣安非他
        命情事，再另指買賣安非他命之供述，依卷存證據復就交易各節尚欠明瞭且
        所述出入顯見，非無瑕疵可指，自難憑採。
      5.至證人乙○○雖另於八十六年二月十二日為警查獲時，於警訊供稱：其安非
        他命來源係向新莊的朋友丙○○購得，丙○○向一位綽號「阿通」男子購買
        後再轉售予伊，伊無法找到「阿通」等語（見台灣台北地方法院檢察署八十
        六年度偵字第四四二號偵查卷第八頁）。復於本院前審中針對此八十六年二
        月十二日之警訊筆錄供謂：有一次是被告向阿通買來轉賣給伊，買了幾萬元
        等語（見本院前審卷第三十一頁背面、三十二頁）。然此項供述所指之交易
        時間顯係在本件公訴人指訴犯罪時間之八十六年八月間至同年九月間以前，
        自不足為本件被告有販賣毒品之引證。
    (三)再證人乙○○雖於偵查中供出被告之聯絡地址及電話，然乙○○亦自承因其女
      友黃淑玲昔日與被告同監而與被告認識（見一九九九二號偵卷第三十頁背面）
      ，而丙○○、乙○○均有施用安非他命之習，乙○○亦坦承曾替丙○○調安非
      他命（見二一一四五號偵卷第二十七頁），是乙○○知悉丙○○之聯絡地址及
      電話亦屬人情之常，自無從僅憑乙○○供出丙○○之聯絡電話及住址即遽認被
      告丙○○有販賣安非他命予乙○○之犯行。
    (四)又被告於八十六年九月二十三日與其男友陳其星同為警察查獲，僅扣得安非他
      命二小包，合計淨重零點二九公克，有法務部調查局八十七年十一月十六日
      000000000號檢驗通知書一份在卷可稽（見原審卷第四十一頁），並
      無扣得大量之安非他命，而被告丙○○與其男友二人共居一室，二人均有施用
      安非他命之習性，上開少量之安非他命當僅足供二人施用，應無從據以認定係
      供販賣之用，另扣得之安非他命吸食器二個、玻璃管三支、塑膠袋十枚等物，
      陳其星於警訊及原審訊問時均證稱該等扣案物品為其所有（見一九九九二偵查
      卷第六十八頁，原審卷第九十七頁背面、九十八頁），核與檢察官指訴被告販
      賣毒品之犯行無何關連，應無庸贅述。此外，亦查無如電子秤、大量分裝塑膠
      袋、分裝器具等供販賣安非他命所用之物扣案可為佐證，尚難認為被告丙○○
      有何非法販賣安非他命犯行，至為顯明。
    (五)綜上各節以觀，被告被訴販賣毒品罪嫌，唯一證人乙○○之指述尚有瑕疵可指
      ，且乏其他積極證據可資憑參，扣案證物亦無從採為認定被告犯罪事實之基礎
      ，不能證明被告犯罪，自應為其無罪之諭知。
五、原審以不能證明被告有販賣第二級毒品之犯行而為無罪之諭知，經核並無不合，
    檢察官上訴猶以：證人乙○○指證向被告「調貨」其意即係「販賣」毒品之證詞
    並無扞挌之處，指摘原判決不當，惟查，證人乙○○其證詞存有瑕疵及不能證明
    被告有販賣毒品之犯行，均已本院詳論如前，檢察官上訴，仍執前詞，惟並未就
    被告有所指訴之犯罪事實提出其他具體積極證據以資佐證，其上訴為無理由，應
    予駁回。
六、據上論斷，應依刑事訴訟法第三百六十八條，判決如主文。
本案經檢察官劉永清到庭執行職務。
中      華      民      國    九十一    年      四      月      十      日
                              臺灣高等法院刑事第二十庭
                                  審判長法  官  葉  麗  霞
                                        法  官  范  清  銘
                                        法  官  段  景  榕
右正本證明與原本無異。
檢察官如不服本判決應於收受送達後十日內向本院提出上訴書狀，其未述上訴之理由
者並得於提起上訴後十日內向本院補提理由書（均須按他造當事人之人數附繕本）。
                                        書記官  鐘  麗  芳
中      華      民      國    九十一    年      四      月      十      日
